臺灣新竹地方法院民事判決　　　　　　　 94年度再易字第6號
再審原告　甲○○○○○○
再審被告　乙○○○
上列當事人間請求給付票款事件，再審原告對本院92年度簡上字
第87號確定判決提起再審之訴，本院判決如下：
    主      文
再審之訴駁回。
再審訴訟費用由再審原告負擔。
    事實及理由
一、按再審之訴，應於30日不變期間內提起；前項期間自判決確
    定時起算，判決於送達前確定者，自送達時起算，民事訴訟
    法第500條第1項及第2項前段分別定有明文。經查，本院於
    民國94年5月19日宣判之92年度簡上字第87號判決（下稱原
    確定判決）給付票款民事訴訟事件，係不得上訴之案件，於
    上開宣示之日即告確定，而於同年6月6日始送達聲請人，有
    送達回證附於本院92年度簡上字第87號卷內可參，本件判決
    雖於送達前確定者，參諸前揭說明，應自送達時始起算再審
    之不變期間，本件再審原告於94年6月28日就原確定判決向
    本院提起再審，此有本院之收文戳章可稽，尚未逾法定30日
    之不變期間，其提起本件再審之訴，程序上並無不合，先予
    敘明。
二、再審原告主張：原確定判決言詞辯論當天之陪席法官為原審
    判決之謝永昌法官，此由該法官席放置之名牌即足證之，該
    確定判決有民事訴訟法第496條第1項第3款判決法院之組織
    不合法、同條項第4款依法律或裁判應迴避之法官參與審判
    者之違法，另原確定判決就足以影響於裁判之重要證物，漏
    未斟酌，爰依法提起再審之訴。並聲明：(一)、原判決廢棄。
    (二)、駁回再審被告在第一審之訴。(三)、再審及再審前訴訟費
    用均由再審被告負擔。
三、再審被告方面：本件未經言詞辯論逕行判決，再審被告亦未
    提出書狀作任何聲明或陳述。
四、按提起再審之訴，應依民事訴訟法第501條第1項第4款表明
    再審理由，及關於再審理由並遵守不變期間之證據，此為必
    須具備之程式。所謂表明再審理由，必須指明確定判決有如
    何合於法定再審事由之具體情事始為相當，倘僅泛言有何條
    款之再審事由，而無具體情事者，仍難謂已合法表明再審事
    由，既未合法表明再審事由，即為無再審之事由，性質上無
    庸命其補正（最高法院61年臺再字第137號判例可資參照）
    。又再審之訴顯無再審理由者，得不經言詞辯論，以判決駁
    回之，民事訴訟法第502條第2項定有明文。次按關於言詞辯
    論所定程式之遵守，專以筆錄證之，而法院之書記官應作言
    詞辯論筆錄，記載法官之姓名，民事訴訟法第219條及212條
    第2款亦有明文；又民事訴訟法第496條第3款所謂判決法院
    之組織不合法，係指無推事資格之人參與辯論裁判，參與辯
    論裁判之推事不足法定人數，或未參與言詞辯論之推事參與
    裁判等情形（最高法院33年上字第6535號判例意旨參照）：
    而同法第496條第1項第4款所謂依法律或裁判應迴避之法官
    參與裁判者，係指依民事訴訟法第32條應自行迴避之法官，
    或法院、院長已依聲請以裁定命其迴避之法官參與為判決基
    礎之辯論及裁判之情形。
五、再審原告主張本院92年簡上字第87號案件於94年4月27日言
    詞辯論時，由原審法官謝永昌參與審判，顯有判決法院之組
    織不合法及依法律應迴避之法官參與裁判之違法云云，經查
    ：參與言詞辯論之法官為何人，應以實際參與言詞辯論之法
    官及言詞辯論筆錄之記載為判斷，本院92年度簡上字第87號
    案件，於94年4月27日言詞辯論程序時，其組成之法官為彭
    洪英、黃珮禎及楊明箴，此有當日言詞辯論筆錄之記載可稽
    （參見本院92年度簡上字第87號民事卷宗第153頁），而原
    確定判決所記載之裁判法官亦為彭洪英、黃珮禎及楊明箴法
    官，並無再審原告所主張原審法官謝永昌參與判決之情形，
    況上開三位法官亦無其他任何依法律或裁判應迴避之事由，
    再審原告以法官席位所擺放之名牌即認原審法官有擔任第2
    審陪席法官云云，顯有誤會。又本件參與原確定判決裁判之
    三位法官亦無資格不符，或不足法定人數，抑或未參與言詞
    辯論之法官參與裁判之情形，揆諸前揭說明，原確定判決自
    無法院組織不合法之情形，是再審原告主張原確定判決有法
    院組織不合法及依法律或裁判應迴避之法官參與裁判之再審
    事由云云，應不可採。
六、至於再審原告主張前開確定判決有足以影響裁判之重要證物
    漏未斟酌云云，惟就此部分之再審事由，再審原告並未具體
    指明究有何重要證物漏未斟酌，難謂已合法表明再審事由，
    是再審原告此部分之主張顯無理由。
七、綜上所述，再審原告以原確定判決有法院組織不合法、依法
    律或裁判應迴避之法官參與裁判及足以影響判決之重要證物
    漏未斟酌之事由提起再審云云，惟原確定判決參與裁判之法
    官並無上開情形，再審原告又未具體指明原確定判決有何重
    要證物漏未斟酌之情形，是再審原告之主張為顯無理由，爰
    依民事訴訟法第502條第2項規定，不經言詞辯論，判決駁回
    之。
八、訴訟費用負擔之依據：民事訴訟法第78條。
中　　華　　民　　國　　94　　年　　10　　月　　24　　日
                  民事第二庭  審判長法　官　李承訓
                                    法  官  彭淑苑
                                    法  官  林惠君
以上正本，係照原本作成。
不得上訴。
                                    書記官　鍾佩芳
中　　華　　民　　國　　94　　年　　10　　月　　24　　日
